臺灣高等法院高雄分院刑事判決　　　　　　　　　　九十一年度上訴字第九六五號
　　上　訴　人　台灣高雄地方法院檢察署檢察官
　　被　　　告　甲○○
　　選任辯護人　洪千琪
右上訴人因被告違反毒品危害防制條例案件，不服臺灣高雄地方法院九十年度訴字第
一一五四號中華民國九十一年四月十日第一審判決（起訴案號：臺灣高雄地方法院檢
察署九十年度偵字第七七四五、七七四六號），提起上訴，本院判決如左：
      主      文
上訴駁回。
      理      由
一、公訴意旨略以：被告甲○○自民國八十九年九月起，先後多次在高雄市○○路、
    同盟路口之小鋼珠店內向綽號「阿賢」之男子，以每錢新台幣（下同）一萬二千
    元之代價購得海洛因及每二公克一千元之代價購得安非他命數包（安非他命僅供
    其本人施用），嗣將毒品分裝後，以0000000000號行動電話作為販毒
    工具，自八十九年九月起，基於概括之犯意，先後多次以該行動電話聯絡欲購買
    毒品之不詳姓名之人，雙方談妥價格（每零點二公克一千元）後，約在高雄市○
    ○路、大順路口銀貨兩訖，嗣於九十年四月十九日下午一時四十分許，將販賣毒
    品所得一萬六千元及海洛因三包、安非他命四包隨身攜帶，行經高雄市○○街二
    二號前，為警查獲，扣得上開證物，再前往和順街二二號十五樓之六住處查獲安
    非他命六包、注射針筒一支、空夾鏈袋一千四百只（及霰彈、改造子彈，此部分
    被訴未經許可寄藏子彈部分犯行，則業經原審法院判處罪刑確定），因認被告涉
    有違反毒品危害防制條例第四條第一項連續販賣第一級毒品罪嫌等語。
二、按犯罪事實應依證據認定之，無證據不得推定其犯罪事實，刑事訴訟法第一百五
    十四條定有明文。而所謂認定犯罪事實之證據，係指足以認定被告確有犯罪行為
    之積極證據而言，如未能發現相當證據或證據不足以證明，自不能以推測或擬制
    之方法，以為裁判基礎（最高法院四十年台上字第八十六號判例參照）。公訴人
    認被告甲○○涉有販賣一級毒品海洛因犯行，無非以被告警訊時自白及扣案之毒
    品等為其論據。惟訊之被告則矢口否認販賣海洛因犯行，辯稱：伊沒有賣海洛因
    ，警方查扣之海洛因是伊自己要施用與販賣無關等語。經查：
(一)、本件查獲過程，係警方在高雄市○○街二二號前，因盤查被告而在其所攜帶小狗
    籃內所放黑色小皮包，扣得海洛因三包（淨重僅五．六七公克），再前往被告位
    於和順街二二號十五樓之六住處，查獲注射針筒一支及空夾鏈袋一千四百只（其
    餘安非他命、子彈等物品與本件無關，爰予略載）等情，業據被告於警訊中供述
    甚詳，核與案發時與被告同行之莊重信警訊中及證人即查獲本案之警員黃保勝於
    原審中所供證查獲情節相符，復有搜索扣押筆錄二份附卷可稽，足見警員埋伏逮
    捕被告縱認接到匿名檢舉有人販毒，並獲提供相關行動電話及車號，然其證據意
    義僅係發動偵查之線報耳，至何人販毒？與何人為毒品交易？交易何種毒品之細
    節？等情，均尚待縝密之偵查以求證，方足認定其實情，況詢諸證人即查獲本案
    之警員黃保勝，亦稱：「（問有無檢舉人、姓名電話？）沒有。無法查詢」等語
    （原審九十一年一月十一日訊問筆錄），亦無從查證匿名檢舉販毒之詳情，而警
    方先埋伏後下手逮捕過程，均未有見被告與人接頭洽談毒品交易情事，自難僅因
    盤查被告時查獲被告所攜帶之毒品，逕認被告有與人交易以營利情事。至扣案之
    海洛因三包，重量僅淨重僅五．六七公克，有法務部調查局九十年五月十一日編
    號000000000號鑑定通知書足參，其包裝數與重量，客觀上與施用者所
    常見持有供己施用之情並無異常之情，反是與販賣者所常持有多量之情有間，而
    被告自八十一年迄九十年間即因屢次施用毒品違反麻醉藥品管理條例、肅清煙毒
    條例、毒品危害防制條例，而遭判刑、送觀察勒戒、強制戒治，有台灣高等法院
    被告全國前案紀錄表足參，且被告本次遭查獲時，經警採集其尿液送驗後，除呈
    有甲基安非他命陽性反應外，亦呈有毒品海洛因之陽性反應，有高雄市政府警察
    局刑警大隊毒品案件嫌疑人尿液採證代碼對照表、高雄市政府衛生局九十年四月
    二十七日煙毒尿液檢驗成績書足參，是依上所述，足認被告施用毒品之癮非輕，
    而依行政院衛生署管制藥品管理局表示：依文獻正常人之鹽酸海洛因每四小時劑
    量為五至十毫克，最低致死量二百毫克，但久用成癮者對該藥物產生耐藥性，其
    程度因個人體質、使用頻率與接觸時間之長短而異，可使其致死量增至數倍或十
    倍以上，由於國內藥物濫用者所採用之吸食方式不同，使用劑量難以常理估量，
    若在二天內吸食量達一錢（約相當三點七五公克）之海洛因後，對身體仍無影響
    ，表示該吸食者已嚴重成癮，對該藥物產生高度耐藥性，有該局九十年九月三日
    管檢字第九七七０一號函在卷足參，是不論被告前因施用毒品犯行之癮是否已斷
    絕，惟被告再行施用毒品海洛因，其藥癮應非輕微，而查獲之海洛因僅五．六七
    公克，依前函所示該查獲之海洛因亦僅能供正常人四至五天之施用量（依正常人
    一天對於鹽酸海洛因之最低致死量計算），對於被告而言，其所能提供被告施用
    之天數則應更少，從而，在如此少量之情況下，除供被告本身施用所需外，是否
    尚有餘而可供販賣，即非無疑，故被告辯稱係供其施用之情，尚非不足採信。是
    本件既僅查獲海洛因三包，即難逕認必係與販賣主觀意圖相關；而另注射針筒一
    支，客觀上係供施用之工具，亦認與販賣相關；另空夾鏈袋一千四百只係在和順
    街二二號十五樓之六住宅內查獲，同時查獲之毒品係安非他命而無海洛因，且其
    夾鏈袋數量之多與查獲之毒品數量並不相當，依其物品性質又無與販賣海洛因毒
    品之必然相關，均無足供佐證以認定與販賣海洛因毒品何干，即無足以供為不利
    被告之認定依據。
(二)、被告警訊中固自白：「毒品海洛因及空夾鏈袋是我作為販毒所用，七萬八千五百
    元其中有一萬六千元是我販毒所得，：：我以行動電話0000000000號
    作為販毒聯絡工具，要買毒品的人均會打進來，說明要買的價錢後，我就會約在
    高雄市○○區○○路與大順路口銀貨兩訖，購買毒品的人我只知道他們的人及綽
    號而已，：：在我租屋處分裝，我以目視每零點二公克分裝成一包，每包一千元
    。」「我向綽號阿賢每二錢購買二萬二千元，我再販賣給他人三萬七千元，從中
    獲利一萬五千元，：：我從九十年三月二十五日開始販賣毒品，大約從中獲利三
    萬元，但都被我施用海洛因吃完了」等語，惟被告嗣於移送檢察官偵訊時即然否
    認有販賣海洛因毒品犯行，其自白已有前後不一致之瑕疵，而依其自白內容僅泛
    言販賣海洛因，而未明確供承於何具體時間、地點販賣予何人，綜觀全卷，更無
    一人指證何時地向被告購買海洛因毒品，其警訊中自白是否與事實相符，即乏具
    體佐證以證明之，即難據以採為不利被告之證據。
(三)、綜上論述，本件公訴人據以起訴之事證，並無以證明被告有販賣海洛因之事實，
    此外，又查無其他足認被告有販賣海洛因之行為，即屬犯罪不能證明被告販賣海
    洛因，揆諸前揭說明，原審法院以諭知此部分無罪即無不合，原審檢察官猶執陳
    詞認被告此部分有罪，指摘原判決不當，核無理由，應予駁回。
據上論斷，應依刑事訴訟法第三百六十八條判決如主文。
本案經檢察官朱文彬到庭執行職務
中    華    民    國      九十一      年      八      月     八   日
                              臺灣高等法院高雄分院刑事第八庭
                                  審判長法官  郭雅美
                                        法官  張盛喜
                法官  洪兆隆
右正本證明與原本無異。
檢察官如不服本判決應於收受本判決後十日內向本院提出上訴書狀，其未述上訴理
由者，並得於提起上訴後十日內向本院補提理由書狀（均須按他造當事人之人數附繕
本)「切勿逕送上級法院」。
                                      書記官  吳福連
中    華    民    國      九十一      年      八      月     九   日
